【裁判字號】    97,訴,903
【裁判日期】    981224
【裁判案由】    偽造文書
【裁判全文】
臺灣臺北地方法院刑事判決               97年度訴字第903號
公  訴  人  臺灣臺北地方法院檢察署檢察官
被      告  庚○○
選任辯護人  簡維能律師
            陳美華律師
            吳憲昌律師
上列被告因偽造文書案件，經檢察官提起公訴（97年度偵字第7306號）
，本院判決如下：
    主  文
庚○○無罪。
    理  由
 一、公訴意旨略以：被告庚○○前因二犯詐欺案件，先後經臺灣
    板橋、臺中地方法院分別判處有期徒刑9月（原有緩刑宣告
    後被撤銷）、6月，嗣經定合併執行刑為有期徒刑1年3月，
    於民國92年9月9日執行完畢。猶不知悔改，出於偽造文書之
    不法犯意，於93年12月、94年1月前不詳時日，在不詳地點
    偽造賣方「裕台企業股份有限公司」、「甲○○」之署名及
    印文，而偽造賣方裕台企業有限公司欲出售座落於臺北市○○路○段世青圓形大樓建物26筆及車位與被告之「房地產斡
    旋契約書」，並於93年12月、94年1月間之不詳時日，在臺
    北市○○區○○路119巷21號3樓，提示與告訴人己○○且交
    付影本而行使之，致生損害於裕台企業股份有限公司（下稱
    裕台企業公司）、裕台開發實業股份有限公司（下稱裕台開
    發公司）及甲○○，因認被告涉犯刑法第216條、第210條之
    行使偽造私文書罪嫌。
二、按犯罪事實應依證據認定之，無證據不得認定犯罪事實；不
    能證明被告犯罪者，應諭知無罪之判決，刑事訴訟法第154
    條第2項、第301條第1項分別定有明文。又認定不利於被告
    之事實，須依積極證據，苟積極證據不足為不利於被告事實
    之認定時，即應為有利於被告之認定，更不必有何有利之證
    據；事實之認定，應憑證據，如未能發現相當證據，或證據
    不足以證明，自不能以推測或擬制之方法，以為裁判之基礎
    ，最高法院30年上字第816號、40年台上字第86號判例意旨
    可資參照。次按刑事訴訟法第161條規定，檢察官就被告犯
    罪事實，應負舉證責任，並指出證明之方法。因此，檢察官
    對於起訴之犯罪事實，應負提出證據及說服之實質舉證責任
    。倘其所提出之證據，不足為被告有罪之積極證明，或其闡
    明之證明方法，無從說服法官以形成被告有罪之心證，基於
    無罪推定之原則，自應為被告無罪判決之諭知，最高法院92
    年台上字第128號判例意旨足參。
三、公訴意旨認被告涉犯前開罪嫌，無非係以：被告庚○○之供
    述、證人即告訴人己○○之證述、證人甲○○之證述、告訴
    人所提出日期記載為93年9月8日、立書人買方欄記載「庚○○」、賣方欄記載「甲○○、裕台企業股份有限公司」之房
    地產斡旋契約書（下稱系爭房地產斡旋契約書）影本、94年
    7月13日裕台開發實業股份有限公司內部簽呈（見他字卷第
    13 頁至第14頁）、94年7月21日裕台開發實業有限公司報紙
    聲明啟事（見他字卷第17頁）、裕台企業股份有限公司（下
    稱裕台企業公司）變更登記表（見他字卷第21頁）、裕台開
    發實業股份有限公司（下稱裕台開發公司）變更登記表（見
    他字卷第23頁）、證人甲○○提供之裕台企業公司公司章印
    文（見偵查卷第12頁），為其論據。訊據被告固不否認系爭
    房地產斡旋契約書上要約人欄、立書人買方欄之「庚○○」
    簽名、買方欄下方之身分證字號、地址、電話，及契約書內
    容中之「貳拾捌萬」、「貳佰萬」為其所簽寫，且系爭房地
    產斡旋契約書影本係由伊提供與告訴人參考等情，惟堅決否
    認有何行使偽造私文書之犯行，辯稱：伊於93年間有意投資
    購買裕台公司所有，位於臺北市○○路○段之世青大樓餘屋
    及車位（下稱世青大樓投資案），當時有多組仲介表示可為
    伊牽線，代伊向裕台公司洽商相關買賣事宜，其中一組仲介
    即為力霸房屋（現改稱為東森房屋）大安加盟店之店長戊○○與員工乙○○，一組仲介則為自稱姓鄭之成年中人（下稱
    鄭姓中人）。93年年中時，乙○○約伊和裕台公司負責租售
    世青大樓餘屋及車位事宜之承辦人員甲○○，在乙○○之力
    霸房屋辦公室內洽談世青大樓投資案之事宜，雙方在洽商過
    程中，有談及可能可購得之價格為一坪新臺幣（下同）28萬
    元，伊與乙○○便請甲○○回去向裕台公司請示，惟之後均
    無下文，至93年7月間，鄭姓中人傳真1份世青大樓投資案之
    房地出租明細與伊參考，表示他仍有持續與裕台公司洽商世
    青大樓餘屋、車位之買賣事宜，93年9月間，鄭姓中人向伊
    陳稱：裕台公司有意以房屋每坪28萬元、車位1個200萬元出
    賣，但條件是裕台公司內部開會通過後，雙方始簽訂正式契
    約書之情，因伊認該條件與伊之前和甲○○在力霸房屋辦公
    室內洽談所得之資訊差不多，應非虛偽，遂於93年9月8日與
    鄭姓中人相約在臺北縣中和市南勢角捷運站附近一家咖啡廳
    內簽署系爭房地產斡旋契約書，而鄭姓中人提出上開斡旋契
    約書與伊簽署時，該契約書之賣方欄內已載有「裕台企業股
    份有限公司」、「甲○○」等字樣，並已蓋有裕台公司之大
    章及甲○○之印章，故伊僅於該契約書之要約人欄、立書人
    買方欄內簽署自己之姓名、並填載要約內容之出價，與在買
    方欄書寫自己之身份證字號、地址、電話及蓋用伊之印章，
    是系爭房地產斡旋契約書賣方欄內「裕台企業股份有限公司
    」、「甲○○」之字樣均非伊所簽寫，其上之裕台公司公司
    章及甲○○之印章亦非伊所蓋用及偽造，至於系爭房地產斡
    旋契約書內所載之斡旋金5000萬元，因數額龐大，故雙方約
    定待裕台公司簽准後，伊再為交付，過一陣子後，伊未再聞
    及鄭姓中人回報相關音訊，遂請託乙○○、戊○○向甲○○
    打聽有無中人持斡旋書向該公司洽商購買世青大樓餘屋、車
    位一事，但乙○○、戊○○均表示此事與其等無關而不願幫
    忙，伊也聯絡不到鄭姓中人，此事便無疾而終。又伊從事房
    屋、車位轉投資買賣多年，每年均洽商投資多筆房地交易，
    於93年10月間因友人丁○○介紹而認識告訴人，因告訴人有
    意替伊介紹房屋買主以賺取佣金，故伊有將系爭房地產斡旋
    契約書影本，及94年上半年間，伊所經手之不動產買賣即臺
    北市○○街121號房地1至8樓共818.4坪及車位20個、臺北市
    ○○路○段111號7樓之1、8樓、8樓之1相關資料交給告訴人
    參考，是伊本即有多筆房地可委託告訴人代為銷售，實無特
    別偽造系爭房地產斡旋契約書以取信於告訴人之動機及必要
    等語。
四、經查：
  (一)系爭房地產斡旋契約書賣方欄內「裕台企業股份有限公司」
    、「甲○○」之簽名、統一編號、地址、電話及印文均非證
    人甲○○所簽寫及蓋用，且該等印文之印章亦非證人甲○○
    及裕台企業公司所有之情，業據證人甲○○於本院審理時證
    稱：「（提示他卷第15頁房地產斡旋契約書）右下角有一個
    甲○○是否你簽的？）不是」；「（問：這張房地產斡旋契
    約書是否你們公司的格式？）沒有，我們公司根本沒有斡旋
    金」；伊公司在93年間曾辦理分割，93年9月8日以前伊已是
    裕台開發公司之員；「（問：公司曾經授權你代表公司簽立
    任何形式的斡旋契約書嗎？）沒有，我也沒有簽過」等語綦
    詳（見本院卷(二)第35頁反面至第36頁），而裕台企業公司確
    於92年12月24日將其原有之租售部及客服部不動產管理及開
    發之相關業務分割予新設之裕台開發公司，並由裕台開發公
    司於93年6月18日取得世青大樓所有權之事實，有臺北市大
    安地政事務所97年11月11日北市大地三字第09731419800 號
    函暨檢附之土地登記申請書、登記清冊、建物門牌明細表、
    裕台企業股份有限公司租售部及客服部不動產管理及開發相
    關業務分割計畫書、裕台企業股份有限公司92年12月31日固
    定資產明細表各1份（見本院卷(二)第85頁至第110頁）、裕台
    企業股份有限公司97年11月18日陳報狀暨檢附之土地所有權
    狀（見本院卷(二)第114頁至第144頁）在卷可稽，是設若系爭
    房地產斡旋契約書係由世青大樓之所有者即裕台開發公司所
    提供，賣方欄之相關資料係由證人甲○○所簽寫，當不致於
    出現賣方公司名稱記載為「裕台企業股份有限公司」此一明
    顯錯誤，再比對系爭房地產斡旋契約書影本（見本院卷(二)第
    174頁）上之「裕台企業股份有限公司」、「甲○○」之印
    文與裕台企業公司變更登記表（見他字卷第21頁）、證人甲○○提供之裕台企業公司公司印鑑章，及其個人印章之印文
    （見偵查卷第12頁）亦迥然有異，固堪認定系爭房地產斡旋
    契約書上賣方欄內「裕台企業股份有限公司」、「甲○○」
    之簽名、印文均係經人偽造之情，惟尚無從遽此推論前開事
    項係由被告所偽造。
  (二)證人即告訴人己○○於偵查中證稱：系爭房地產斡旋契約書
    係被告於93年12月或94年1月份，在臺北市○○區○○路119
    巷21號之租屋處拿正本給伊看，伊要求被告影印一份供其留
    存，被告說他的錢都壓在這上面，需要錢週轉，要向伊借錢
    ，後來伊也有借被告總共7、800萬元（見他字卷第26頁）等
    語；於本院97年10月28日審理時證稱：系爭房地產斡旋契約
    書係被告於93年底、94年初，在臺北市○○區○○路119巷
    21 號之租屋處拿正本給伊看，伊要求被告影印一份供其留
    存，被告拿這份文件給伊是因為被告跟伊借了很多錢，約1
    千多萬元，伊跟被告要錢，被告稱有能力還伊錢，說這個案
    子差不多了，叫伊幫他賣，還叫伊找很多人去看這房子，之
    後也有向伊借錢，後來被告還帶伊去玉山銀行松山分行認識
    該行經理丙○○，並要伊在該銀行開戶，以便將來還伊錢，
    伊遂於94年3月28日開立玉山銀行松山分行之帳戶，之後伊
    見被告均無回報世青圓形大樓買賣案之進展，深覺奇怪，就
    把系爭房地產斡旋契約書拿到玉山銀行給丙○○看，丙○○
    跟伊說這個東西有可能是假的，伊就於94年7月8日將系爭房
    地產斡旋契約書影本傳真給裕台公司，裕台公司的人跟伊說
    這東西是假的要追究，伊始知系爭房地產斡旋契約書係偽造
    等語（見本院卷(二)第47頁至第49頁）；嗣於本院97年12月9
    日審理時證稱：伊於93年10月左右，經伊房客丁○○介紹而
    認識被告，被告並於93年10月下旬某日，在臺北市○○區○○路119巷21號之租屋處，將系爭房地產斡旋契約書拿給伊
    看，之後伊要求被告影印1份交與伊保存；（問：被告93年
    10 月份交給你時，他已經開始跟你借款了嗎？）沒有，被
    告叫伊找人來買房子而已；（問：你之前作證為何說被告把
    這張斡旋契約書給你看，是因之前你已經借給他1000多萬元
    了？）那是我講錯了，因93年發生到現在已經太久了；（問
    ：被告當初把這張斡旋契約書給你看做什麼？）被告就說他
    有這麼好的標的物，他還交好幾張很漂亮的標的物給我；（
    問：他給你看得目的？）就是希望我幫他找人來購買；又93
    年12月6日開始，被告即開始向伊借錢，到94年1月17日止，
    共借款5次等語（見本院卷(二)第149頁、第152頁正反面），
    由證人己○○上開證詞，可知其就「被告交付系爭房地產斡
    旋契約書與其參看之時間及原因」乙節，已有前後不一致之
    情形，惟參之證人己○○於本院97年12月9日審理時之證述
    ，乃係經檢察官、被告、辯護人行交互詰問程序而為，且係
    經本院前次審理期日諭請其整理相關證據、仔細回想後所為
    之陳述，其思緒、記憶理當較為清晰，是就「被告交付系爭
    房地產斡旋契約書與證人己○○參看之時間及原因」乙節，
    自以證人己○○於本院97年12月9日審理時證述之內容較為
    可採。又證人己○○之上開證言固可證明系爭房地產斡旋契
    約書影本係由被告交付與告訴人，且告訴人於上開時間向裕
    台企業公司查證後，始知系爭房地產斡旋契約書係屬偽造乙
    節屬實，惟告訴人迭於偵查中及本院審理時均從未證述伊有
    見聞系爭房地產斡旋契約書之製作過程或親見系爭房地產斡
    旋契約書上賣方欄內「裕台企業股份有限公司」、「甲○○
    」之簽名、印文係由被告所為等情，是其上開證詞仍無從證
    明系爭房地產斡旋契約書係由被告所偽造。
  (三)又質之證人即力霸房屋（現改稱為東森房屋）大安復興加盟
    店之員工乙○○於本院審理時證稱：「（問：你在93年、94
    年的職業？）不動產仲介；（問：你是否有介紹房地產給被
    告？）有；（問：有無包括本件世青圓形大樓？）有；（問
    ：這件介紹過程、緣由？）這件案子在市面上流傳很廣，我
    們作仲介公司的常常會在外面有一些朋友，也有中人跟我們
    報過這個案子，我們本身跟裕臺以前有過租賃案子成交過，
    所以中人報給我們時候，我們先去找買方，找到被告，當時
    因被告有意願，可是後來我們也找不到那個中人，我們就跟
    裕臺聯絡聊聊這個案子能不能賣；（問：你跟裕臺的人談完
    後，你有無讓被告跟裕臺的人見面？）有；（問：見面時間
    、地點？）時間不太記得，應該就是剛剛說的93或94年，應
    該是夏天，因有些穿滿輕便的衣服來，地點是在現在東森房
    屋的大安復興加盟店；（問：見面的在場人有誰？）我、黃
    述恩小姐、甲○○、被告；（問：談的內容為何？）內容就
    是談到裕臺這個案子能不能由甲○○這邊幫我們處理買賣；
    （問：有無談到房子、車位的數量、價格？）數量不是很清
    楚，就是20幾戶，車位10幾個，房子的價格我記得大概是28
    萬元左右，車位不太記得，車位好像沒談到價格，因當時說
    將房子價格談好再來談車位，所以沒有談到車位的價格；（
    問：價格是誰提出？）有可能是我們仲介這邊提出來，因我
    們建議售價，當初中人來跟我們說時有說20幾萬元會成交，
    但中人說的價格我們不是很記得多少錢；（問：當天甲○○
    跟被告一起談的時候，甲○○有提到價格嗎？）...那個價
    錢應該是大家聊天聊說有沒有可能成交的價錢；（問：你問
    甲○○可否直接買賣後，他的回答？）他沒有正面答覆，他
    說要回去問；（問：甲○○當天有無說這個價格就會成交？
    ）沒有，他說要回去問問看；（問：既然世青大樓要公開標
    售，為何還要跟甲○○談？）因我們跟甲○○認識，想說請
    他幫個忙，能不能問看看什麼狀況，因外面都在傳是可以直
    接買賣；（問：乙○○那天甲○○有無說要幫忙？）甲○○
    只有說回去問看看」等語明確（見本院卷(二)第40頁至第43頁
    反面），核與證人甲○○於本院審理時證稱：伊係裕台開發
    公司的租售部專員，負責承辦接洽租售裕台開發公司固定資
    產之業務，因伊公司出售不動產均是採公開標售的方式，除
    非公司主動表示要舉辦公開標售，否則均需有買家向伊表示
    有購買意願，再由伊上簽請示，俟公司主管核准後，才會辦
    理該建物之公開標售，又伊為避免買家所出之要約購買價過
    低，偏離市場行情，公司也不可能批准，故伊通常和買家洽
    談的過程中，多少都會和買家談及欲購買標的附近建物之市
    價，及稍微瞭解買家欲出價之買價，以決定是否幫買家向公
    司上簽呈。幾年前因力霸仲介公司之員工乙○○向伊表示有
    人欲購買裕台開發公司之物業，伊遂應乙○○之要約至上開
    力霸仲介公司之辦公處所和被告洽談伊公司所有，位在臺北
    市○○路○段「世青圓形大樓」的26戶餘屋及12個車位之案
    件，當時伊依其上開作業之習慣，有談到該標的附近建物之
    市場行情約每坪28萬元，若被告要約購買之出價未達28萬元
    ，伊不會向公司上簽呈，公司也不會辦理公開標售等語大致
    相符（見本院卷二第34頁反面至第40頁），是被告辯稱：伊
    於93年間有意投資購買裕台公司所有，位於臺北市○○路○
    段之世青大樓餘屋及車位，當時有多組仲介表示可為伊牽線
    ，代伊向裕台公司洽商相關買賣事宜，其中一組仲介即為力
    霸房屋大安加盟店之店長戊○○與員工乙○○，93年年中時
    ，乙○○約伊和甲○○，在力霸房屋大安加盟店辦公室內洽
    談世青大樓投資案之事宜，雙方在洽商過程中，有談及可能
    可購得餘屋之價格為一坪28萬元，伊與乙○○便請甲○○回
    去向裕台公司請示等語，並非子虛。
  (四)再被告曾將鄭姓中人持系爭房地產斡旋契約書交給伊簽署，
    並表示可代其繼續向裕台公司洽談購買世青圓形大樓餘屋及
    車位一事，告知證人乙○○與證人戊○○，以詢問其等意見
    ，並請其等代為向甲○○查詢進度乙情，業據證人乙○○於
    本院審理時證稱：「（問：被告有無跟你說鄭姓中人把房地
    產斡旋契約書交給他簽的這件事？）他說有個中人拿個文件
    給他簽，說他可以直接買，來問我的意見，我當時回答說跟
    我沒有關係，因不是跟我買；（問：有無聽過人家說他們談
    的進度？）沒有聽任何人說過他們談的進度，甲○○這邊後
    來就沒有消息了，只有被告跟我說有別的中人找他說可以直
    接買賣，叫我再去跟甲○○確定，我說既然沒有跟我買，我
    何必幫你問，所以我就沒有再介入了」等語（見本院卷(二)第
    44頁反面、第42頁）；證人戊○○於本院審理時證稱：「（
    問：事後被告有無告訴你有中人要談世青圓形大樓的事情？
    ）乙○○跟我轉述過後，被告曾經有跟我說有中人也報給他
    ；（問：有無跟你提到中人的姓名？）我記憶不是很清楚，
    一般來說都不會提到中人的名字」等語綦詳（見本院卷(二)第
    46頁反面），再參之被告曾向93年、94年間擔任玉山銀行松
    山分行之經理丙○○詢問如其找到客戶購買世青大樓之餘屋
    ，可否至該行貸款乙情，業據證人丙○○於本院審理時證稱
    ：「（問：己○○在跟你閒聊過程中，她有無提到庚○○要
    她幫忙介紹賣世青圓形大樓的房子？）她有提過說她跟被告
    在作不動產的生意，世青圓形大樓是庚○○跟我提的，己○○沒有就世青圓形大樓的事情跟我提過，這案子我們也沒有
    做；（問：庚○○跟你提世青圓形大樓，當時是否想要介紹
    他的買主來向玉山銀行松山分行辦理貸款？）他問我說如果
    他房子有成交的話，是否可以在玉山銀行松山分行辦理貸款
    ，我說如果有成交當然歡迎他們去辦；（問：你確定己○○
    沒有跟你提到她跟庚○○有要仲介出售世青圓形大樓的房子
    的事情？）真的沒有，只有庚○○跟我談說客戶是否可以貸
    款」等語甚明（見本院卷(三)第55頁反面至第56頁），果若系
    爭房地產斡旋契約書係由被告所偽造，其勢必知曉自己不可
    能購得世青大樓之餘屋，更不可能將之轉賣與其他買家，則
    其何需多此一舉向證人丙○○洽詢可否辦理貸款一事，又何
    需畫蛇添足將有中人拿文件給其簽署，表示可以直接買賣一
    事告知證人乙○○、戊○○，並請證人乙○○代為向證人甲○○探詢，而冒可能因此自曝犯行風險之理，是被告辯稱：
    93 年9月間，鄭姓中人向伊陳稱：裕台公司有意以房屋每坪
    28 萬元、車位1個200萬元出賣，但條件是裕臺公司內部開
    會通過後，雙方始簽訂正式契約書之情，經伊認該條件與伊
    之前和甲○○在力霸房屋大安加盟店辦公室內洽談所得之資
    訊差不多，應非虛偽，伊遂於93年9月8日與鄭姓中人相約在
    臺北縣中和市南勢角捷運站附近一家咖啡廳內簽署系爭房地
    產斡旋契約書，而鄭姓中人提出上開斡旋契約書與伊簽署時
    ，該契約書之賣方欄內已載有「裕台企業股份有限公司」、
    「甲○○」等字樣，並已蓋有裕台公司之大章及甲○○之印
    章，故伊僅於該契約書之要約人欄、立書人買方欄內簽署自
    己之姓名、並填載要約內容之出價，與在買方欄書寫自己之
    身份證字號、地址、電話及蓋用伊之印章，是系爭房地產斡
    旋契約書賣方欄內「裕台企業股份有限公司」、「甲○○」
    之字樣均非伊所簽寫，其上之裕台公司公司章及甲○○之印
    章亦非伊所蓋用及偽造，過一陣子後，伊未再聞及鄭姓中人
    回報相關音訊，遂請託乙○○、戊○○向裕台公司打聽有無
    中人持斡旋書向該公司洽商購買世青大樓房地、車位一事，
    但乙○○、戊○○均表示此事與其等無關而不願幫忙，伊也
    聯絡不到鄭姓中人，此事便無疾而終等語，尚非全然無稽。
  (五)況被告於上開時、地將系爭房地產斡旋契約書影本交與告訴
    人之目的，僅係希望告訴人替其找轉賣之買主，且被告於同
    月間尚另外將其所有之基隆路1段38號、111號之建物明細表
    、產權證明文件交付與告訴人，向其表示上開建物均可由告
    訴人代為仲介，而告訴人亦於93年11月11日仲介第三人辛○○（別名羅旭騰）以其母親羅張邁之名義向被告購買被告所
    有位於臺北市○○路○段38號10樓之1建物，此外，告訴人亦
    無主動要求被告去洽談購買世青圓形大樓案等情，業據證人
    己○○於本院審理時證述詳明（見本院卷(二)第152頁反面、
    第50頁反面至第51頁），並有臺北市○○路○段38號10樓之1
    土地房屋買賣契約書、授權書（見臺灣臺北地方法院檢察署
    95年度他字第2083號偵查卷宗第14頁至第20頁）、告訴人所
    提出之基隆路1段111號建物明細表（見本院卷(二)第172頁）
    各1份附卷可考，堪信為真實，則被告在前揭時、地將系爭
    房地產斡旋契約書交與告訴人時，既僅是希望告訴人能替其
    找轉賣之買主，以賺取轉賣後之價差，且斯時除世青大樓案
    外，被告本身尚有上開其餘物件可供告訴人仲介，而告訴人
    亦無表示指定要替被告轉賣世青大樓之餘屋及車位，是被告
    在僅是希望透過告訴人尋找不動產轉賣之買家，以賺取價差
    之目的下，有何動機要偽造系爭房地產斡旋契約書，並將影
    本交付告訴人，使告訴人去仲介無法成功轉賣之物件，更無
    法賺取成交後價差，反而將因此可能自陷囹圄之損人不利己
    之舉，尚難想像。
  (六)雖證人己○○於本院審理時證述：被告於93年12月6日至94
    年1月17日間曾因房屋貸款額度不如預期，資金週轉不靈，
    而向伊借款共5次，金額總計將近800萬元；伊之所以願意持
    續借錢給被告，是因為被告經常向伊表示他的錢都壓在房地
    產上面，光世青大樓這件案子，他就壓了5000萬元之斡旋金
    ，更何況他還有基隆路一段38號、111號之不動產可供出售
    ，要伊相信他只是一時週轉困難，並非沒有財力等語（見本
    院卷(二)第148頁至第154頁），惟觀之被告交付系爭房地產斡
    旋契約書影本與告訴人之時間，係93年10月下旬，遠較被告
    因申辦房屋貸款額度不如預期，致資金週轉失靈，而向告訴
    人借款調錢一事為早，是除非被告早有先見之明，否則尚難
    認被告於交付系爭房地產斡旋契約書影本與告訴人時，已然
    預料其後將有週轉不靈之情事，而有預先偽造系爭房地產斡
    旋契約書以取信誘騙告訴人之動機，是證人己○○之上開證
    述，僅能證明被告於93年12月6日起至94年1月17日向告訴人
    借款期間，均未將其實際上並未交付系爭房地產斡旋契約書
    內所載之斡旋金5000萬元與鄭性中人或裕台公司收受，反對
    告訴人誆稱其已投入5000萬元之資金在世青大樓投資案，而
    欺瞞告訴人之情，然仍無從憑此證明系爭房地產斡旋契約書
    係由被告所偽造。
  (七)至公訴人雖認系爭房地產斡旋契約書影本上買方欄及賣方欄
    書寫之字跡甚為相似，而認系爭房地產斡旋契約書上賣方欄
    內「裕台企業股份有限公司」、「甲○○」之簽名、印文及
    有關記載均係被告所偽造，惟觀之本院以口述方式諭請被告
    當庭書寫25次「裕台企業股份有限公司」之字樣（見本院卷
    (四)第160頁），與系爭房地產斡旋契約書影本賣方欄所載之
    「裕」字（見本院卷(二)第174頁），以肉眼辨識結果，其勾
    勒筆畫、字型、佈局、角度、筆勢均迥然有異，且系爭房地
    產斡旋契約書影本上買方地址欄關於樓層之表示方式係由阿
    拉伯數字與英文字母組合而成、亦與該契約書影本上賣方地
    址欄係全用國字表示樓層之寫法有所相異，再以肉眼比較辨
    識該契約書上買方欄及賣方欄均有書寫之「北」、「市○○○路」字樣，其彼此間勾勒之筆畫、角度、筆勢亦非相似，
    而系爭房地產斡旋契約書因原本已無法覓得，致無從鑑定其
    上買方欄、賣方欄之字跡是否出自同一人之手或是否均由被
    告書寫乙情，有內政部警政署刑事警察局98年10月22日刑鑑
    字第0980142567號函1份存卷可佐（見本院卷(四)第171頁），
    輔以依檢察官所舉及卷內現存之證據尚難遽認被告有偽造系
    爭房地產斡旋契約書之動機，已如上述，自難以並非清晰之
    系爭房地產斡旋契約書影本上買方欄及賣方欄所載，乍看下
    相似神韻之簽名，即遽認系爭房地產斡旋契約書上賣方欄內
    「裕台企業股份有限公司」、「甲○○」之簽名、印文及有
    關記載均係被告所偽造。
五、綜上所述，被告前開所辯，依前述諸情顯示，尚非虛妄，是
    本案依起訴書所舉之各項證據方法，本院尚無從形成被告確
    有起訴書所指行使偽造私文書犯行之確信。此外，復查無其
    他積極證據足以證明被告涉有起訴書所指行使偽造私文書之
    犯行，揆諸首揭法條、判例要旨及說明，自屬不能證明被告
    犯罪，應為被告無罪之諭知，以昭慎重。
六、至臺灣臺北地方法院檢察署97年度偵續字第192號移送併辦
    部分，檢察官認與經起訴部分屬牽連犯之裁判上一罪關係，
    請求本院併案審理，惟被告經起訴部分既經諭知無罪判決，
    即難認與移送併辦部分有裁判上一罪關係，應退還檢察官另
    行處理，附此敘明。
據上論斷，應依刑事訴訟法第301條第1項，判決如主文。
本案經檢察官蒲心智到庭執行職務。
中    華    民    國    98    年    12    月    24    日
                  刑事第十庭  審判長法  官  蔡坤湖
                                    法  官  姚念慈
                                    法  官  謝昀璉
上正本證明與原本無異。
如不服本判決應於收受送達後10日內向本院提出上訴書狀，並應
敘述具體理由；其未敘述上訴理由者，應於上訴期間屆滿後20日
內向本院補提理由書（均須按他造當事人之人數附繕本）「切勿
逕送上級法院」。告訴人或被害人如對於本判決不服者，應具備
理由請求檢察官上訴，其上訴期間之計算係以檢察官收受判決正
本之日期為準。
                                    書記官  鄭雅文
中    華    民    國    98    年    12    月    30    日

司法院資訊處製作；財團法人民間司法改革基金會備份。
